臺灣雲林地方法院民事判決
110年度訴字第510號
原      告  張素菁

訴訟代理人  林再輝  律師
被      告  張傳榮

            張卿花

            張瓊足

            張傳基

            張傳政



上列當事人間請求拆屋還地事件，本院於民國111 年5 月31日言
詞辯論終結，判決如下：
    主      文
被告應將坐落在雲林縣○○鎮○○段○○○○○地號土地上如附圖（即雲
林縣斗南地政事務所民國一一一年一月五日土地複丈成果圖）編
號Ｂ（面積三三‧八六平方公尺）所示地上物拆除，並將所占用之
土地返還原告。
訴訟費用由被告連帶負擔。
本判決於原告以新台幣貳佰萬元供擔保後，得假執行。
    事實及理由
壹、程序部分：
一、按訴狀送達後，原告不得將原訴變更或追加他訴；但該訴訟
    標的對於數人必須合一確定時，追加其原非當事人之人為當
    事人者，不在此限（民事訴訟法第255 條第1 項第5 款）。
　　其次，公同共有物之處分，除法律或契約另有規定外，應得
    公同共有人全體之同意（民法第828 條第3 項）。而拆除房
    屋，係事實上之處分行為，如房屋為公同共有而欲將之拆除
    ，依上開規定，除法律或契約另有規定外，自應得公同共有
    人全體之同意，故訴請拆除公同共有之房屋，自應以全體公
    同共有人為被告，其被告當事人方屬適格，不得僅以現占有
    人為被告（最高法院90年度台上字第2438號、84年度台上字
    第1002號民事裁判要旨參照）。經查，原告起訴時僅以張傳
    榮為被告，嗣訴訟中因張傳榮辯稱原告所請求拆除之建物乃
    其亡母張來票所出資興建並為渠等手足所繼承，原告乃於民
    國111 年3 月10日具狀追加張卿花、張瓊足、張傳基、張傳
    政（即張來票其他子女）等人為共同被告，是原告所為上開
    訴之追加，核符前揭規定，先予敘明。
二、次按共同訴訟之被告數人，其住所不在一法院管轄區域內者
    ，各該住所地之法院俱有管轄權。但依第四條至前條規定有
    共同管轄法院者，由該法院管轄（民事訴訟法第20條）。又
    因不動產之物權或其分割或經界涉訟者，專屬不動產所在地
    之法院管轄（同法第10條）。所謂因不動產物權涉訟者，其
    訴訟標的非僅限於確認物權本體之存否，即本於物權而生之
    物上請求權亦屬之。蓋物上請求權僅為物權之作用，與物權
    本體有不可或分之關係，不可強為割裂，是基於不動產所有
    權而生之所有物返還請求權、除去妨害請求權、妨止妨害請
    求權之訴，係屬「因不動產之物權涉訟」，而專屬不動產所
    在地之法院管轄。查，原告請求被告返還之土地係座落在雲
    林縣斗南鎮，則原告對共同被告所提本件訴訟，依前揭規定
    本院自有管轄權限，並予敘明。
貳、實體部分：
一、原告方面：
  ㈠聲明：
　　求為判決如主文第1 項所示並願供擔保為假執行之宣告。
　㈡陳述略以：
　　緣訴外人張來票擅在座落雲林縣○○鎮○○段000 地號土地上興
    建瓦頂平房使用，後張來票過世，上開平房乃為被告所繼承
    ；嗣上開土地於民國109 年12月5 日經判決分割，伊因而取
    得同段909 －4 地號土地（下稱系爭土地），然系爭土地上
    如附圖（即雲林縣斗南鎮地政事務所111年1 月5 日土地複
    丈成果圖）編號B 所示位置面積要為被告之上開平房所無權
    占用，為此爰依民法第767 條第1 項前段及中段規定，提起
    本訴。
二、被告方面：
　㈠聲明：駁回原告之訴。
　㈡陳述：
　　房子係祖先留下來的，之後渠等亡母有翻修，伊不知占用到
    系爭土地，希望給時間找其他住居處。　　
三、得心證之理由：
　㈠按所有人對於無權占有或侵奪其所有物者，得請求返還之。
    對於妨害其所有權者，得請求除去之（民法第767 條第1 項
    前段、中段）。又當事人主張有利於己之事實者，就其事實
    有舉證之責任（民事訴訟法第277條前段）。故以無權占有
    為原因，請求返還所有物之訴，被告對原告就其物有所有權
    存在之事實無爭執，而僅以非無權占有為抗辯者，原告對於
    被告無權占有之事實，無舉證責任。至被告應就其取得占有
    ，係有正當權源之事實須證明之；如不能證明，則應認原告
    之請求為有理由（最高法院72年度台上字第1552號、85年度
    台上字第1120號民事裁判要旨可參）。
　㈡經查：　
　　⒈原告主張：系爭土地因判決分割為伊所有乙節，已據其提
      出與所述相符之本院109 年度訴字第475 號民事判決及確
      定證明書（均影本）、系爭土地登記第1 類謄本各1 份在
      卷（見卷內第15－25頁）為證，並為被告所不爭執，是以
      原告之上開主張為可採信。
    ⒉其次，系爭土地如附圖編號Ｂ【面積33.86平方公尺】所示
      位置現為被告等繼承而公同共有之平房所占用等情，要為
      被告所不爭執，並經本院會同原告及被告張傳榮履勘現場
      屬實，製有勘驗筆錄、現場照片等在卷（見卷內第61－67
      頁）足稽，且有本院囑託雲林縣斗南地政務事所測繪及函
      送之土地複丈成果圖（即附圖）在卷（見卷內第71－73 頁
      ）可考。職是，原告主張：伊所有系爭土地部分面積現為
      被告等公同共有之平房所占用乙節，自堪信為真實。
　㈢綜上，被告既未能舉證他們有何合法權源占用系爭土地如附
    圖編號Ｂ所示位置，則原告以被告共有之建物無權占有系爭
    土地部分面積，故而請求被告應將共有之建物拆除後，並將
    所占有之系爭土地部分面積33.86 平方公尺交還原告，依上
    開規定，自屬有據，應予准許，爰判決如主文第一項所示。
四、假執行之宣告：
　　原告陳明願供擔保，聲請宣告假執行，核無不合，爰酌定相
    當擔保金額准許之。
五、結論：原告之訴為有理由，依民事訴訟法第85條第2 項、第
    390 條第2 項，判決如主文。
中　　華　　民　　國　　111 　年　　6 　　月　　14　　日
                  民事第一庭    法  官  蔣得忠
以上正本係照原本作成。
如對本判決上訴，須於判決送達後廿日內向本院提出上訴狀。如
委任律師提起上訴者，應一併繳納上訴審裁判費。
中　　華　　民　　國　　111 　年　　6 　　月　　14　　日
                                書記官　陳映佐